【裁判字號】    99,審交易,287
【裁判日期】    990330
【裁判案由】    過失傷害
【裁判全文】
臺灣高雄地方法院刑事判決           99年度審交易字第287號
公  訴  人  臺灣高雄地方法院檢察署檢察官
被      告  丙○○
上列被告因過失傷害案件，經檢察官提起公訴（99年度偵緝字第
325 號），本院判決如下：
    主  文
丙○○犯過失傷害罪，處有期徒刑月，如易科罰金，以新臺幣
壹仟元折算壹日。
    事  實
一、丙○○未考領有駕駛自小客車之執照，於民國98年6 月6 日
    18時許，竟駕駛車號5V-3096 號自小客車，沿高雄市前鎮區
    ○○○路由北往南方向行駛，行經該路與林森路路口欲左轉
    進入林森路時，本應注意車輛行駛至交岔路口，轉彎車應讓
    直行車先行，而當時天候晴、日間自然光線、柏油路面乾燥
    無缺陷，視距良好、無障礙物，應無不能注意之情事，其竟
    疏未注意而冒然左轉，不慎撞及乙○○所駕駛沿高雄市前鎮
    區○○○路由南往北直行之車號XY5-852 號重型機車，致乙
    ○○人車倒地，受有顱底骨骨折、外傷性蜘蛛網膜下出血及
    硬腦膜下出血、左下頷骨骨折、臉及身體多處擦傷、硬膜外
    出血合併下顎骨折、右眉毛下撕裂傷5 公分、左耳前2 處撕
    裂傷0.5 公分之傷害。丙○○於肇事後停留於案發現場，並
    於有偵查犯罪權限之機關及公務員發覺其犯罪前，主動向負
    責處理之員警自承係其駕車發生前揭車禍，進而接受裁判。
二、案經乙○○訴由高雄市政府警察局前鎮分局報請臺灣高雄地
    方法院檢察署檢察官偵查起訴。
    理  由
一、本判決後述所引用之證據資料，其中傳聞證據部分，縱無刑
    事訴訟法第159 條之1 至第159 條之4 或其他規定之傳聞證
    據例外情形，亦因檢察官及被告丙○○或同意可作為證據使
    用，或未聲明異議，依刑事訴訟法第159 條之5 第1 項、第
    2 項之規定，本院審酌該證據作成之情況，認為適當，應得
    為證據。
二、訊據被告矢口否認有何過失傷害犯行，辯稱：伊雖然無照駕
    駛，當時伊要綠燈左轉，是乙○○騎車來撞伊的，本件交通
    事故伊並無過失云云。經查：
  (一)被告無照駕駛，於98年6 月6 日18時許，駕駛車號5V-309 6
    號自小客車，沿高雄市前鎮區○○○路由北往南方向行駛，
    行經該路與林森路路口欲左轉進入林森路時，與乙○○所駕
    駛沿高雄市前鎮區○○○路由南往北直行之車號XY5-852 號
    重型機車擦撞，致乙○○人車倒地，受有顱底骨骨折、外傷
    性蜘蛛網膜下出血及硬腦膜下出血、左下頷骨骨折、臉及身
    體多處擦傷、硬膜外出血合併下顎骨折、右眉毛下撕裂傷5
    公分、左耳前2 處撕裂傷0.5 公分之傷害等情，為被告所不
    爭執，核與告訴人乙○○指述內容相符，復有高雄醫學大學
    附設中和紀念醫院診斷證明書、阮綜合醫療社團法人阮綜合
    醫院診斷證明書、交通事故現場圖、道路交通事故調查報告
    表(一)、(二)、談話紀錄表、高雄市○○○○○道路交通事故肇
    事人自首情形紀錄表、高雄市○○○○○道路交通事故照片
    黏貼紀錄表在卷可參，此部分事實應堪認定。
  (二)被告雖以前詞置辯，惟按「汽車行駛至交岔路口，其行進、
    轉彎，應依下列規定：七、轉彎車應讓直行車先行。」，道
    路交通安全規則第102 條第2 款前段定有明文。查本件上開
    肇事路段，當時天候晴、日間自然光線、柏油路面乾燥無缺
    陷，視距良好、無障礙物，依被告智識、能力並無不能注意
    之情事，亦有道路交通事故調查報告表(一)、(二)在卷足參。可
    見，被告沿高雄市前鎮區○○○路由北往南方向行駛，行經
    該路與林森路路口欲左轉進入林森路時，本應注意汽車行駛
    至交岔路口，轉彎車應讓直行車先行，竟疏未注意即貿然左
    轉，其有上開過失等情明確。又上開肇事原因歸屬，經檢察
    官函送高雄市政府交通局車輛行車事故鑑定委員會鑑定，鑑
    定結果係以：「丙○○迴車未注意其他車輛，為肇事原因。
    無照駕駛為違規行為。乙○○無肇事原因。」，此有高雄市
    政府交通局車輛行車事故鑑定委員會高市車鑑字第09800376
    5 號函暨檢附之鑑定意見書1 紙在卷可按。此鑑定結果所認
    定之過失情節雖與前揭本院認定不同，此乃因被告於警詢稱
    ：伊當時沿高雄市前鎮區○○○路由北往南方向行駛，行經
    該路與林森路路口欲向左迴轉等語，故導致前揭鑑定結果認
    定被告有「迴車未注意其他車輛」之過失。惟被告於偵訊及
    本院審理時復改稱：其並非要迴轉，而是要左轉等語，因被
    害人亦稱不知被告係要左轉還是迴轉，又被告肇事後隨即移
    動車輛，此有卷附之交通事故現場圖可參，是本院即以被告
    其後之供述，認定其駕駛自小客車行經中華五路與林森路之
    交岔路口向左行駛，係為左轉。是被告之過失情節應非「迴
    車未注意其他車輛」，而係「汽車行駛至交岔路口，轉彎車
    未讓直行車先行」。又被告因前揭過失行為，導致告訴人受
    有前揭傷害，其過失行為與告訴人之傷害結果顯然有因果關
    係。
  (三)綜合上述，被告所辯不足採信，本件事證明確，被告過失傷
    害之犯行堪以認定，應予依法論科。
三、核被告所為，係犯刑法第284 條第1 項前段過失傷害罪。被
    告未領有駕駛執照，仍駕車致人受傷部分，應依道路交通管
    理處罰條例第86條第1 項規定加重其刑。被告於肇事後停留
    於案發現場，並於有偵查犯罪權限之機關及公務員發覺其犯
    罪前，主動向負責處理之員警自承係其駕車發生前揭車禍，
    進而接受裁判等情，有高雄市○○○○○道路交通事故肇事
    人自首情形紀錄表（被告丙○○）在卷可參，是被告此舉當
    認合於自首要件，爰依刑法第62條前段規定減輕其刑，並依
    法先加後減。爰審酌被告無視於交通規則，無照駕駛，因轉
    彎車未讓直行車先行之疏失，造成被害人受有前揭傷害，傷
    勢非輕，迄今仍未與被害人達成和解，且未能坦承犯行，犯
    後態度非佳等一切情狀，量處如主文所示之刑，並諭知易科
    罰金之折算標準。
據上論斷，依刑事訴訟法第299 條第1 項前段，道路交通管理處
罰條例第86條第1 項，刑法第284 條第1 項前段、第62條前段、
第41條第1 項前段，刑法施行法第1 條之1 ，判決如主文。
本案經檢察官甲○○到庭執行職務。
中    華    民    國    99    年    3     月    30    日
                    交通法庭  法  官  顏銀秋
以上正本證明與原本無異。
如不服本判決應於收受送達後10日內向本院提出上訴書狀，並應
敘述具體理由；如未敘述上訴理由者，應於上訴期間屆滿後20日
內向本院補提理由書（均須按他造當事人之人數附繕本）「切勿
逕送上級法院」。
中    華    民    國    99    年    3     月    30    日
                              書記官  林豐富
附錄論罪科刑法條
刑法第284 條第1 項前段（過失傷害罪）
因過失傷害人者，處6 月以下有期徒刑、拘役或5 百元以下罰金
。
道路交通管理處罰條例第86條第1 項
汽車駕駛人，無駕駛執照駕車、酒醉駕車、吸食毒品或迷幻藥駕
車、行駛人行道或行經行人穿越道不依規定讓行人優先通行，因
而致人受傷或死亡，依法應負刑事責任者，加重其刑至二分之一
。

司法院資訊處製作；財團法人民間司法改革基金會備份。
